【裁判字號】    90,訴,576
【裁判日期】    900917
【裁判案由】    排除侵害
【裁判全文】
臺灣雲林地方法院民事判決  九十年度訴字第五七六號
    原      告  戊○○
    被      告  丁○
    訴訟代理人  甲○○
    被      告  丙○○
                乙○○
右當事人間請求排除侵害事件，經虎尾簡易庭依當事人聲請裁定改用通常訴訟程序（
九十年度虎簡字第一六五號），本院判決如左：
    主      文
被告乙○○應將坐落雲林縣西螺鎮○○段四八八地號土地內，如附圖編號Ａ所示部分
面積二十一點三九平方公尺之地上廢棄磚造房屋及其他木材等雜物拆除並移去後，將
土地交還原告。
被告丙○○應將坐落雲林縣西螺鎮○○段四八八地號土地內，如附圖編號Ｂ所示部分
面積一十五點七七平方公尺之地上廢棄磚造廁所及其他木材等雜物拆除並移去後，將
土地交還原告。
被告丁○應將坐落雲林縣西螺鎮○○段四八八地號土地內，如附圖編號Ｃ所示部分面
積八點九三平方公尺之地上廢棄石綿瓦屋頂房屋、肉豆棚及其他木材等雜物拆除並移
去後，將土地交還原告。
被告乙○○應自民國九十年二月十七日起至交還第一項土地之日止，按年給付原告新
臺幣壹仟伍佰肆拾陸元。
被告丙○○應自民國九十年二月十七日起至交還第二項土地之日止，按年給付原告新
臺幣壹仟零柒拾貳元。
被告丁○應自民國九十年二月十七日起至交還第三項土地之日止，按年給付原告新臺
幣陸佰零柒元。
原告其餘之訴駁回。
訴訟費用由被告乙○○負擔六分之三、被告丙○○負擔六分之二、被告丁○負擔六分
之一。
    事      實
甲、原告方面：
一、聲明：
  (一)被告乙○○應將坐落雲林縣西螺鎮○○段四八八地號土地內，如附圖編號Ａ所示
    部分面積二十一點三九平方公尺之地上廢棄磚造房屋及其他木材等雜物拆除並移
    去後，將土地交還原告。
  (二)被告丙○○應將坐落雲林縣西螺鎮○○段四八八地號土地內，如附圖編號Ｂ所示
    部分面積一十五點七七平方公尺之地上廢棄磚造廁所及其他木材等雜物拆除並移
    去後，將土地交還原告。
  (三)被告丁○應將坐落雲林縣西螺鎮○○段四八八地號土地內，如附圖編號Ｃ所示部
    分面積八點九三平方公尺之地上廢棄石綿瓦屋頂房屋、肉豆棚及其他木材等雜物
    拆除並移去後，將土地交還原告。
  (四)被告乙○○應自民國八十九年二月十七日起至交還第一項土地之日止，按年給付
    原告新臺幣壹萬仟零捌拾捌元。
  (五)被告丙○○應自民國八十九年二月十七日起至交還第二項土地之日止，按年給付
    原告新臺幣玖仟陸佰肆拾柒元。
  (六)被告丁○應自民國八十九年二月十七日起至交還第三項土地之日止，按年給付原
    告新臺幣伍仟肆佰陸拾貳元。
二、陳述：
  (一)坐落雲林縣西螺鎮○○段四八八地號土地，土地使用分區為住宅區○地○道，面
    積七十四點七八平方公尺（以下簡稱系爭土地），乃原告於民國八十九年二月十
    七日，以價款新臺幣（下同）九十一萬五千元（即每平方公尺一二二三五元），
    向財政部國有財產局標買取得，並辦妥移轉登記，被告乙○○、丙○○、丁○等
    三人就系爭土地並無正當使用權源，被告乙○○在如附圖編號Ａ所示部分土地上
    ，使用並堆置有廢棄磚造房屋及其他木材等雜物；被告丙○○在如附圖編號Ｂ所
    示部分土地上，使用並堆置有廢棄磚造廁所及其他木材等雜物；被告丁○在如附
    圖編號Ｃ所示部分土地上，使用並堆置有廢棄石綿瓦屋頂房屋、肉豆棚及其他木
    材等雜物，爰依所有權之作用，求為命被告三人就系爭土地上各自使用堆置之地
    上物拆除並移去後，分別將土地交還原告。
  (二)系爭土地由被告乙○○佔用二十一點三九平方公尺，價值為二十六萬一千七百六
    十六元，以年息百分之五計算為一萬三千零八十八元；被告丙○○佔用一十五點
    七七平方公尺，價值一十九萬二千九百四十五元，以年息百分之五計算為五千四
    百六十二元；被告丁○佔用八點九三平方公尺，價值一十萬九千二百五十八元，
    以年息百分之五計算為五千四百六十二元，為此，被告乙○○、丙○○、丁○應
    分別自八十九年二月十七日起至交付土地之日止，依次按年給付原告一萬三千零
    八八元、九千六百四十七元、五千四百六十二元之不當得利。
三、證據：提出系爭土地地籍圖謄本影本、土地登記謄本、雲林縣西螺鎮都市計畫使
    用分區證明書影本、財政部國有財產局臺灣中區辦事處雲林分處國有基地產權移
    轉證明書（財臺中雲地售字第ＬＰ○八九Ｅ四○○○○五號）影本。
乙、被告方面：
一、聲明︰原告之訴駁回。
二、陳述︰
  (一)被告丁○部分︰系爭土地上原為豬舍，後來屋頂損壞，已廢棄無法使用，才在其
    上種植肉豆，並堆置木材。而系爭土地本為先祖程石枝所遺留下來，而原告之父
    為程木儀，係被告三人親弟弟。
  (二)被告乙○○部分︰系爭土地上，伊有堆置木材。
  (三)被告丙○○部分︰系爭土地上，伊也有堆置木材供作燃料之用，系爭土地在被告
    三人父親時代，係父親及伯父們管理，並未辦理登記。
  (四)被告三人共同部分︰渠等三人願意將系爭土地交還原告，但不願意賠償；系爭土
    地係在重測後才登記給國有財產局，原告知道向國有財產局承購，渠等三人不知
    ，原告應先通知被告三人後，再共同出資承購。
三、證據︰被告丁○提出三十七年五月十八日臺灣省臺南縣政府（西螺字第七一三五
    號）土地所有權狀影本─埔心大字第六○六之一地號（所有人︰公業程輔茂，管
    理人程石枝）、三十七年五月十八日臺灣省臺南縣政府（西螺字第七一二三號）
    土地所有權狀影本─埔心大字第五九八之一地號（所有人︰公業程輔茂，管理人
    程石枝）。
丙、本院依職權赴現場勘驗系爭土地。
    理      由
甲、程序方面︰
    本件訴訟標的價額經核定為五十六萬九千九百四十九元，顯非民事訴訟法第四百
    二十七條第一項或同條第二項規定之訴訟，依原告聲請，由虎尾簡易庭當庭裁定
    改用通常訴訟程序，並由原法官繼續審理，俾符民事訴訟法第四百二十七條之一
    、同一法院適用簡易程序審理事件事務分配辦法第二條第三款規定意旨，合先敘
    明。
乙、實體方面︰
一、原告主張系爭土地乃原告於八十九年二月十七日，以價款九十一萬五千元（即每
    平方公尺一二二三五元），向財政部國有財產局標買取得，並辦妥移轉登記，被
    告乙○○、丙○○、丁○等三人就系爭土地並無正當使用權源，被告乙○○在如
    附圖編號Ａ所示部分土地上，使用並堆置有廢棄磚造房屋及其他木材等雜物；被
    告丙○○在如附圖編號Ｂ所示部分土地上，使用並堆置有廢棄磚造廁所及其他木
    材等雜物；被告丁○在如附圖編號Ｃ所示部分土地上，使用並堆置有廢棄石綿瓦
    屋頂房屋、肉豆棚及其他木材等雜物，爰依所有權之作用，求為命被告三人就系
    爭土地上各自使用堆置之地上物拆除並移去後，分別將土地交還原告；又系爭土
    地由被告乙○○佔用二十一點三九平方公尺，價值為二十六萬一千七百六十六元
    ，以年息百分之五計算為一萬三千零八十八元；被告丙○○佔用一十五點七七平
    方公尺，價值一十九萬二千九百四十五元，以年息百分之五計算為五千四百六十
    二元；被告丁○佔用八點九三平方公尺，價值一十萬九千二百五十八元，以年息
    百分之五計算為五千四百六十二元，為此，被告乙○○、丙○○、丁○應分別自
    八十九年二月十七日起至交付土地之日止，依次按年給付原告一萬三千零八八元
    、九千六百四十七元、五千四百六十二元之損害賠償等情。被告則以︰被告三人
    願意將系爭土地交還原告，但不願意賠償；系爭土地係在重測後才登記給國有財
    產局，原告知道向國有財產局承購，渠等三人不知，原告應先通知被告三人後，
    再共同出資承購等語置辯；又被告乙○○、丙○○、丁○均自認有分別佔用如附
    圖所示面積之土地。
二、原告右揭關於被告三人分別占用如附圖所示面積之土地，業據其提出系爭土地地
    籍圖謄本影本、土地登記謄本、雲林縣西螺鎮都市計畫使用分區證明書影本、財
    政部國有財產局臺灣中區辦事處雲林分處國有基地產權移轉證明書（財臺中雲地
    售字第ＬＰ○八九Ｅ四○○○○五號）影本為證，且經被告三人自認在卷，悉如
    前述，復經本院依職權赴現場勘驗系爭土地，並會同雲林縣西螺地政事務所測量
    人員勘測屬實，製有勘驗筆錄、勘驗照片三幀、勘驗略圖及九十年四月二十六日
    土地複丈結果圖說在卷可稽，自堪認為信實。是原告主張被告三人應分別將各自
    佔用部分面積土地地上物拆除並移去後，將土地交還原告乙節，於法有據，應予
    准許。
三、至原告主張被告三人自八十九年二月十七日起至土地交還之日止，應按年給付原
    告占用面積地價年息百分之五計算如其陳述所示金額之損害賠償乙節，按無法律
    上之原因而受利益，致他人受損害，應返還其利益，民法第一百七十九條前段定
    有明文，而無權占有他人土地，可能獲得相當於租金之利益為社會通常之觀念，
    最高法院六十一年臺上字第一六九五號判例參照；又城市地方房屋之租金，以不
    超過土地及其建築物申報總價額年息百分之十為限，而此項規定在單純租用土地
    之情形時，亦準用之，土地法第九十七條第一項、第一百零五條有明文規定。經
    查，系爭土地八十九年七月之申報地價為每平方公尺一千三百六十元（參卷附土
    地登記謄本），折合被告乙○○、丙○○、丁○等三人分別占有使用土地部分之
    價值為二萬九千零九十元（1360×21.39＝29090.4，元以下四捨五入）、二萬一
    千四百四十七元（1360×15.77＝21447.2，元以下四捨五入）、一萬二千一百四
    十五元（1360×8.93＝12144.8，元以下四捨五入），又系爭土地為被告乙○○
    占用部分年息百分之五為一千五百四十六元（1360×21.39×0.05＝1545.52  ，
    元以下四捨五入）；為被告丙○○占用部分年息百分之五為一千零七十二元（
    1360×15.77×0.05＝1072.36，元以下四捨五入）；為被告丁○占用部分年息百
    分之五為六百零七元（1360×8.93×0.05＝607.24），是原告請求被告三人自八
    十九年二月十七日起至土地交付日止，分別以每年計算一千五百四十六元、一千
    零七十二元、六百零七元計算相當於租金之不當得利為有理由，逾此部分之請求
    ，即屬無據，應予駁回。
據上論結，原告之訴為一部有理由、一部無理由，依民事訴訟法第七十九條但書、第
八十五條第一項但書，判決如主文。
中      華      民      國    九十      年      九      月     十七     日
                                    臺灣雲林地方法院民事第一庭
~B法  官  劉定安
如對本判決上訴須於判決送達後二十日內向本院提出上訴狀。（須附繕本）
右正本證明與原本無異。
~B書記官  林順能
中      華      民      國    九十      年      九      月     十七     日


司法院資訊處製作；財團法人民間司法改革基金會備份。
